臺灣高等法院臺南分院刑事判決　　　　　九十一年度上更(一)字第二四四號　　Ｃ
　　　上　訴　人　臺灣臺南地方法院檢察署檢察官
　　　上　訴　人
　　　即　被　告　丁　○　○
　　　指定辯護人　本院公設辯護人　戊○○
右上訴人因被告毒品危害防制條例案件，不服臺灣臺南地方法院九十年度訴字第六八
號中華民國九十年九月十九日第一審判決（起訴案號：臺灣臺南地方法院檢察署八十
九年度偵字第一三七四○號，併辦案號：臺灣臺南地方法院檢察署九十年度偵字第一
一○四六號），提起上訴，經判決後，由最高法院發回更審，本院判決如左：
      主      文
原判決撤銷。
丁○○連續販賣第一級毒品，累犯，處無期徒刑，褫奪公權終身。
扣案之海洛因壹包（淨重點柒公克）、另肆包（淨重玖點柒肆公克）沒收銷燬
之。海洛因包裝重零點陸伍公克、貳點陸壹公克、0000000000號行動電話
（不含晶片）壹支沒收；販賣毒品所得新台幣拾陸萬元沒收。如全部或一部不能沒收
時以其財產抵償之。
      事      實
一、丁○○曾因賭博罪經臺灣臺南地方法院判處有期徒刑六月確定，於民國（下同）
    八十八年十二月十三日易科罰金執行完畢。猶不知悔改，復基於意圖營利販賣第
    一級毒品海洛因之概括犯意，連續於：(一)自八十九年十一月十日起，至八十九年
    十二月五日止，以行動電話0000000000號為聯絡工具與甲○○聯絡出
    賣海洛因之事宜後，丁○○再至台南市○○路○段九十六巷一００號甲○○租住
    處，交付海洛因予甲○○，每次為新台幣（下同）一萬元，共九次，合計九萬元
    。嗣於八十九年十二月六日上午十一時二十五分許，經警持搜索票在甲○○台南
    市○○路○段九十六巷一００號租住處，查獲甲○○持有海洛因，員警再據甲○○供出毒品來源係向丁○○購入，經警授意由甲○○以其行動電話000000
    0000聯絡丁○○前開行動電話，向丁○○佯稱購買第一級毒品後，丁○○於
    同日十八時三十分許，在台南市○○路○段九十六巷一００號甲○○住處後方，
    為警當場查獲前來交付海洛因之丁○○，並扣得其欲販賣予甲○○之海洛因一包
    毛重四‧０二公克（淨重三‧三七公克、包裝重０‧六五公克），及供販毒之工
    具0000000000號之行動電話一支、晶片一塊；(二)丁○○承前開犯意，
    於九十年九月上旬先後二次在台南市○○○路○段三五七巷六十九號三樓租住處
    將海洛因販賣予丙○○，一次一萬元，一次六萬元。嗣丙○○經警於九十年九月
    二十日十三時五十四分許，持搜索票在丙○○位於台南市○○○路○段三五七巷
    六十九號三樓租住處，查獲丙○○持有海洛因，丙○○因供出毒品來源經警授意
    於九十年九月二十日十八時四十分許，以電話撥打丁○○持有之0000000
    000號行動電話，與丁○○聯絡，佯稱向丁○○購買一兩重海洛因，價金十一
    萬元，丁○○以販賣第一級毒品海洛因予丙○○，而旋即向他人購入海洛因毒品
    ，約一小時後，丁○○即至丙○○前揭台南市○○○路○段三五七巷六十九號三
    樓租住處按門鈴，上樓後即為警逮捕，並扣得欲賣予丙○○之海洛因四包（淨重
    三九‧七四公克、包裝重二‧六一公克）。
二、案經台南市警察局第六分局報請臺灣臺南地方法院檢察署檢察官偵查起訴及台南
    市警察局移送該署檢察官移送併辦。
      理      由
一、訊據上訴人即被告丁○○固坦承於右揭時地持海洛因為警查獲之事實，惟矢口否
    認有販賣第一級毒品海洛因予甲○○及丙○○之犯行，辯稱：甲○○欠伊借款五
    萬元，八十九年十二月六日當天係甲○○打電話給伊，表示要還錢伊才去的，被
    查獲之毒品係伊自己要施用的；伊係與丙○○合資購買，九十年九月二十日那天
    係丙○○打三次電話給伊，第一次問伊有沒有海洛因，伊稱現在沒有等一下藥頭
    會打電話給伊，第二次他再打電話給伊，問伊有沒有打電話，伊稱還沒有，伊問
    他要多少，他說要一兩，我跟他說我們一起買，伊一個人買不起，經過十幾分鐘
    後，『阿同』就打電話給伊，聯絡後經過十五分鐘後『阿同』就拿到安和路給伊
    ，然後丙○○第三次再打電話給伊，至丙○○租住處即被查獲，並非要販賣係要
    向他拿買珠寶之保單云云。
二、經查：
（一）右揭被告有販賣第一級毒品海洛因予甲○○之事實，業據證人甲○○於警訊初
      供稱：「因王麗雯及康文財與販賣毒品藥頭不認識，只有我認識，所以他們均
      是拜託我向藥頭綽號『樹仔』購買」、「我均以0000000000號行動
      電話打給『樹仔』手機0000000000號，主動與『樹仔』連絡，每次
      向其購買壹大包（數量不詳），價錢為壹萬元，均是『樹仔』拿到我現住址給
      我，如果我沒有錢，就先欠款，待我有錢再給」、「我是從八十九年十一月十
      日起向『樹仔』購買，每次均壹萬元，約購買交易玖次」、「我願意與警方合
      作將真正販賣海洛因之『樹仔』緝捕到案‧‧‧」等語（見八十九年十二月六
      日下午十四時五十分偵訊筆錄）。復供稱：「我是從八十九年十一月十日開始
      向『樹仔』丁○○購買海洛因的，幾乎是每隔二、三天我就向丁○○購買一次
      ，每次都約在壹萬元左右，每次我都打丁○○手機0000000000號聯
      絡，並再約定時間後，都由丁○○將海洛因帶到安和路一段九十六巷一００號
      的後門給我的」等語（見八十九年十二月六日下午十九時五十分偵訊筆錄）。
      於偵查時復供稱：「八十九年十一月份開始，最後乙次是八十九年十二月五日
      ，我向他（丁○○）買過很多次，詳細次數不記得了，每二、三天買乙次，每
      次買的金額不定，他都先把海洛因放我那，他若缺錢，再向我要錢，總共前後
      向我拿過好幾萬元‧‧‧」、「我打他行動電話0000000000和他聯
      絡後，他再拿毒品到我家給我」、「‧‧‧丁○○主動說海洛因可賣給我‧‧
      ‧」、「我以前向一位女子叫米粉（台語）買，我是在米粉處認識丁○○，丁○○主動說有海洛因可以賣給我，丁○○的價錢比米粉的便宜很多」、「在警
      局所述實在」等語（見八十九年度偵字第一三七四０號卷第十八頁背面、第十
      九頁）。被告亦供承其綽號叫『樹仔』，其當時持有之行動電話號碼係000
      0000000號，證人甲○○與被告丁○○間並無怨隙，業據二人所供承，
      衡情證人甲○○應不至於故意設詞誣陷被告丁○○才是。且甲○○經警查獲時
      ，亦持有海洛因淨重五。七公克，經鑑定果結果確係海洛因，其因向被告丁○○購買後轉賣予王麗雯、康文財，亦經本院九十一年度上訴字第六號判處有期
      徒刑九年，亦有該判決附於本院卷可稽，並經本院調閱該案卷查明屬實。又被
      告前往甲○○前開租住處時，經警查獲海洛因一包（毛重四‧○二公克，淨重
      三‧三七公克、包裝重○‧六五公克）可資佐證，又上開扣押之物經送驗結果
      確為海洛因，亦有法務部調查局九十年一月十日鑑定通知書乙紙附卷可稽（見
      原審卷第十二頁）。足見證人甲○○指述被告確有販賣第一級毒品海洛因予甲○○之事實，應可採信。
（二）右揭被告有販賣第一級毒品海洛因予丙○○之事實，業據證人丙○○於警訊時
      初供稱：「伊持有海洛因都是向一位綽號『樹仔』之男子購買，都是打『樹仔
      』的行動電話0000000000再告訴他我需要多少海洛因，然後『樹仔
      』就自定時間我就在家中等他，『樹仔』他到我現住地時會再打我的行動電話
      告知，我再按開門鎖，『樹仔』就自己上到我家中，再將毒品交給我一手交錢
      一手交毒品」等語（見九十年九月二十日下午十五時三十五分偵訊筆錄），復
      證稱：「我是於九十年九月二十日下午十八時四十分左右，配合警方在我現住
      地址台南市○○○路○段三五七巷六十九號三樓，以家中電話0000000
      撥打綽號『樹仔』得行動電話0000000000號向他購買一兩重之海洛
      因，金額為十一萬元，『樹仔』表示有貨要親自送到我家來，大約一小時後『
      樹仔』就到我住處按電鈴，我就按電動鎖讓他能上樓，警方就埋伏在我住處樓
      梯間就將『樹仔』逮捕，結果『樹仔』見狀就將身上毒品丟在地上，警方也立
      即將地上毒品（一大包跟三小包）撿起來」、「『樹仔』就是賣給我海洛因之
      丁○○」、「與丁○○無仇恨無金錢糾紛」等語（見九十年九月二十日下午十
      九時三十五分偵訊筆錄）。且丙○○為警查獲時，亦經警查得海洛因二包，丙○○經採尿液送驗，呈嗎啡陽性反應，亦有台南市衛生局檢驗成績書在卷可佐
      （見臺灣臺南地方法院檢察署九十年度偵字第一一○四六號第十五頁），並經
      臺灣臺南地方法院裁定送觀察、勒戒及強制戒治，有臺灣高等法院被告全國前
      案紀錄表在卷可按。而被告前往丙○○前開租住處時，經警查獲海洛因四包（
      淨重三九‧七四公克、包裝重二‧六一公克）可資佐證，又上開扣押之物經送
      驗結果確為海洛因，亦有法務部調查局九十年十月二十日鑑定通知書乙紙附卷
      可稽（見本院上訴卷第四十四頁）。亦足證證人丙○○指述被告確有販賣第一
      級毒品海洛因予丙○○之事實，亦屬可信。
（三）證人甲○○雖於原審審理時翻異前詞，改稱：其係出錢請丁○○幫其購買海洛
      因，而非其向丁○○購買云云（見原審卷第二十六頁），復改稱：在警訊伊是
      說和被告一起買的，是被告朋友在賣，他朋友伊認識，我們一起出錢，由被告
      向他朋友拿的云云（見原審卷第五十二頁）；惟據第二次警訊時製作筆錄之警
      員林政賢於原審證稱：甲○○的意思是他向被告（丁○○）購買的，他並沒有
      說他拿錢請被告幫忙購買等語（見原審卷第五十一頁），且被告與甲○○間於
      九十年十一月間通話頻繁，而甲○○於八十九年十二月六日上午十一時二十五
      分為警查獲後，分別於十五時二十三分九秒及十七時十六分二十八秒尚與被告
      以行動電話聯絡，亦有和信電訊股份有限公司九十年七月五日函檢附之通聯紀
      錄在卷可佐（見原審卷第七九頁至第一○八頁）；甲○○復於原審提出自白狀
      ，以其於警訊所為之陳述係為應付警方之『逼供』所為之陳述，而偵查中亦為
      相同之陳述，係因其於警方已供出係被告所販售，深怕沒有咬住被告有誣告之
      嫌才為相同之供述，實則係伊與被告一起出資向他人所購買云云（見原審卷一
      四七頁），復於本審初供稱係向被告的朋友買的，警方叫伊聯絡被告出來，當
      天伊是以伊行動電話叫被告來收錢云云，本院質之於原審之自白書稱係被警方
      『逼供』警方如何逼供？答稱因伊是透過被告向其朋友購買毒品，伊不知他朋
      友名字，警方說這樣不行，叫伊說是向丁○○買的云云（見本院九十一年五月
      二十日訊問筆錄），本院再質以其於另案被訴毒品危害防制條例案件，除於警
      訊、偵查中供稱向被告購買外，亦於該案原審及本院審理時迭次均供稱其毒品
      向被告購買海洛因不移，並未稱向被告朋友購買，及委託被告購買或合資購買
      ，並提示各該筆錄，證人甲○○即不再作答（見本院九十一年五月二十日訊問
      筆錄），並經調閱本院九十一年度上訴字第六號甲○○違反毒品危害防制條例
      案全卷，並影印各該筆錄在卷可佐。又證人甲○○因向被告購買第一級毒品海
      洛因後再轉賣予王麗雯、康文財，經本院判處有期徒刑九年，亦有本院九十一
      年度上訴字第六號刑事判決在卷可稽，已見前述。又證人甲○○於警查獲後，
      以其行動電話與被告聯絡之內容，其於原審證稱：是跟被告說約他朋友出來，
      他朋友伊不認識云云（見原審卷第二十七頁），於本院則證稱：伊係叫被告來
      我家收錢，警方也在場云云（見本院九十一年五月二十日訊問筆錄），其先後
      供述不一；惟據第一次警訊時製作筆錄之警員乙○○於本院到庭證稱：甲○○
      被抓時他為了證明他不是真正的販毒者，就主動說出毒品是向丁○○購買的，
      然後用他手機聯絡丁○○，通常他們都用一些代號聯絡，當時他講的內容是說
      他那邊已經沒有毒品，要向丁○○購買毒品的意思，他當時不是說要還錢，甲○○與丁○○電話聯絡時，伊在甲○○旁邊等語，本院再質之甲○○以電話與
      丁○○聯絡時如何跟他講？答稱與乙○○警員所講的一樣等語（均見本院九十
      一年五月二十日訊問筆錄），足見證人甲○○翻異前供指係託被告購買及打電
      話給被告係要還錢云云，要屬事後附和被告及迴護被告之詞，不足採信。益足
      見被告確有販賣海洛因予甲○○甚明。
（四）被告對丙○○部分除辯稱係合資購買毒品外，對於購買二次分別為一萬元及六
      萬元，及被查獲之該次十一萬元不爭執。證人丙○○於本院前審調查時雖亦翻
      異前詞，附和被告之詞謂係與被告合資購買云云（本院上訴審卷第七十八頁）
      。然在場查獲丙○○及製作丙○○警訊筆錄之警員己○○於本院到庭證稱：丙○○供出係向被告購買海洛因，係持搜索票於九十年九月二十日下午一時五十
      四分查獲丙○○持有二包海洛因，他稱須回家以電話聯絡丁○○才不會起疑心
      ，最後聯絡係下午六時四十分，大約一小時後被告就拿毒品去丙○○家，丙○○打電話是說要向被告購買毒品等語（見本院九十一年五月二十日訊問筆錄）
      ，再徵之以丙○○經警授意佯稱向其購買海洛因而前來丙○○住處時被查獲持
      有毒品四包，見警埋伏而丟棄地上觀之，堪認被告確有販賣毒品海洛因之實，
      證人丙○○嗣後翻異前供而為陳述，亦屬迴護被告之詞不足採信。
（五）被告於警訊時供稱：是丙○○以電話聯絡我要向我買一兩重的海洛因（台幣十
      一萬元），然後我就接到綽號『阿同』打我行動電話，問我還需不需要（女人
      ）海洛因毒品，我就向他買一兩重海洛因，價錢也是台幣十一萬元，然後就和
      『阿同』約十七時在台南縣西港橋下交易，再到崔仔那裡就被查獲云云，核與
      其於本院前開辯解供述，就被告與其所謂『阿同』交易時間及地點不一，應以
      在本院供述較符實情，然其於本院所供「我跟他說我們一起買，伊一個人買不
      起」云云，徵之被告所謂向『阿同』購買海洛因毒品後未幾即到丙○○租住處
      ，為警查獲時身上尚有二萬一千七百元，則何有一個人買不起之理，是其所供
      係合資購買亦非屬實，惟其均供稱係丙○○以電話聯絡購買海洛因毒品後，即
      向其所謂『阿同』者購買再賣予丙○○，足見被告於販入海洛因毒品時即有販
      出之意。證人甲○○、丙○○之先後供述不一，自應以距案發時間較近之警訊
      初供為可採。又關於丙○○向被告購買海洛因之價額，因於本院前審供述合資
      購買，一次一萬元、一次六萬元，被查獲當次為十一萬元（見本院上訴卷第七
      十九頁），自應依此金額認定被告前二次販賣海洛因於丙○○之所得。至販賣
      予甲○○部分，因甲○○於警訊已明確供述向被告購買九次、每次一萬元，亦
      應依此計算販賣毒品所得。
（六）查本件被告丁○○否認販賣第一級毒品海洛因之犯行，因此其所販賣之海洛因
      究係以若干價格販入，其是否因此賺得利益，自無從查得直接證據以資認定，
      惟查海洛因因物稀價昂，且為政府嚴予查緝之違禁物，凡販賣者，苟無利可圖
      ，應無甘冒被供出來源或被檢警查緝法辦之危險而平價供應他人，因此，其販
      入之價格必較售出之價格低廉，或以同一價格販賣而減少份量，而有從中賺取
      買賣差價牟利之意圖及事實，應屬合理之認定，本件被告倘無差額利潤可圖，
      衡情其應不致於甘冒風險，從事本件販賣海洛因犯行，堪認被告本件販賣海洛
      因犯行，應非臨時起意而平價（即無差額利益）供應，應係基於賺取差額利潤
      而營利之意圖而為無訛。
（七）綜上所述，被告所辯顯係事後卸責飾詞，委無足採。本件事證已臻明確，被告
      犯行洵堪認定，應依法論科。
三、按海洛因係屬毒品危害防制條例第二條第二項第一款之第一級毒品，被告丁○○
    竟販賣之，核其所為，係犯毒品危害防制條例第四條第一項販賣第一級毒品罪。
    其販賣予甲○○被警查獲當次，係經警授意甲○○為之，係犯同條第五項、第一
    項之販賣第一級毒品未遂罪。至其販賣予丙○○被警查獲當次，雖亦經警授意丙○○為之，惟按販賣毒品，不以販入後復行賣出為構成要件，僅須以營利為目的
    將毒品販入或賣出，有一及此，其犯罪即屬完成（最高法院二十五年非字第一二
    三號判例、六十八年臺上字第六０六號判例、八十年臺上字第四九九二號判決參
    照），依前揭所述被告於販入海洛因毒品時即有販賣予丙○○之意，揆諸前開判
    例之意旨，即屬既遂。又其持有海洛因後進而販賣，其持有之低度行為已為販賣
    之高度行為所吸收，故不另論罪。又其先後多次販賣海洛因之行為，時間緊接，
    犯罪構成要件相同，顯係基於概括之犯意反覆為之，應依連續犯之規定，以一罪
    論，並從販賣第一級毒品既遂論處。惟因本罪法定刑為死刑或無期徒刑，依法不
    得加重其刑。又其曾因賭博罪，經臺灣臺南地方法院判處有期徒刑六月確定，於
    八十八年十二月十三日易科罰金執行完畢，有臺灣高等法院被告全國前案紀錄表
    在卷可憑，其於受有期徒刑之執行完畢後，五年以內再犯本件有期徒刑以上之罪
    ，為累犯，惟如前所述仍不加重其刑。又公訴人就被告販賣予丙○○部分移請併
    辦，雖未經檢察官起訴，惟該併案部分經本院審理後，認與前述已起訴成罪部分
    之事實具有連續犯之裁判上一罪不可分關係。依刑事訴訟法第二百六十七條規定
    ，檢察官就犯罪事實一部起訴，其效力及於全部。前開未起訴併案部分之犯罪事
    實自仍在本院得審究之範圍，併此明。
四、原審以被告罪證明確，因以論罪科刑固非無見，惟查：(一)被告丁○○於原審判決
    後，再經檢察官查獲其販賣第一級毒品海洛因之犯行，該部分因被告於原審判決
    後再犯，致檢察官未及移請原審法院併案審理，致原審法院未及審酌並予判決，
    惟該併案部分既與已起訴部分具有連續犯關係，原審未及審酌並予判決，仍有未
    洽；(二)原審就甲○○被查獲後聯絡被告攜帶毒品至上址交付，為警查獲，未查明
    被告係何原因攜帶毒品到場，此關係該次行為是否觸犯販賣毒品既未遂，原判決
    未予論述，亦有未洽。被告上訴意旨否認販賣毒品雖無可取，惟公訴人上訴指摘
    原判決不當為有理由，自應予撤銷改判。爰審酌被告丁○○販賣毒品，殘害他人
    身心健康至鉅，並嚴重危害社會秩序，犯罪後猶否認犯行，毫無悔意等一切情狀
    ，量處如主文第二項所示之刑，並依刑法第三十七條第一項之規定，宣告褫奪公
    權終身。又扣案之海洛因分別為淨重三‧三七公克，三九‧七四公克係查獲之毒
    品，不問屬於犯人與否，均應依毒品危害防制條例第十八條第一項前段之規定宣
    告沒收銷燬之。而海洛因包裝袋分別重０‧六五公克、二‧六一公克，0000
    000000號行動電話一支、（不含晶片一塊）均係其所有，供其販賣海洛因
    所用，業據被告供明在卷，應依毒品危害防制條例第十九條第一項之規定沒收，
    其販賣毒品海洛因所得之財物十六萬元（販賣予甲○○部分，每次賣價一萬元，
    共九次，所得九萬元，販賣予丙○○部分一次一萬元、一次六萬元合計七萬元，
    全部所得十六萬元，被查獲欲交付予丙○○部分雖因販入即有販出之意而認既遂
    ，惟尚未交付該毒品因而未取得該款十一萬元，不予列入），亦應依毒品危害防
    制條例第十九條第一項之規定沒收之，如全部或一部不能沒收時，應以財產抵償
之。至另扣案行動電話之晶片係被告友人所有借其使用，0000000000
    號行動電話係被告之姊張素真所申請，借予被告使用，亦據被告供述明確，因非
    被告所有，不得諭知沒收，併予明。
據上論斷，應依刑事訴訟法第三百六十九條第一項前段、第三百六十四條、第二百九
十九條第一項前段、毒品危害防制條例第四條第一項、第十八條第一項前段、第十九
條第一項、刑法第十一條前段、第五十六條、第四十七條、第三十七條第一項，判決
如主文。
本案經檢察官邱克斌到庭執行職務。
中    華    民    國      九十一      年      五      月      三十      日
                                  臺灣高等法院臺南分院刑事第六庭
                                      審判長法官  楊    明    章
                                            法官  戴    勝    利
                                            法官  高    明    發
右正本證明與原本無異。
如不服本判決，應於判決送達後十日內向本院提出上訴狀，其未敘述理由者並應於提
出上訴狀後十日內向本院補提理由書（應附繕本)。
                                      法院書記官  徐    瑞    清
中    華    民    國      九十一      年      五      月      三十      日
附錄法條：
毒品危害防制條例第四條第一項：製造、運輸、販賣第一級毒品者，處死刑或無期徒
                              刑；處無期徒刑者，得併科新台幣一千萬元以下罰
                              金。
